臺灣橋頭地方法院岡山簡易庭民事裁定　111年度岡司調字第8號
聲　請　人　台新國際商業銀行股份有限公司

法定代理人　尚瑞強　


上列聲請人與相對人戴琦森、黃戴月霞間代位分割共有物聲請調
解事件，本院裁定如下：
    主  文
聲請人之聲請駁回。
聲請程序費用新臺幣壹仟元由聲請人負擔。
    事實及理由
一、按依法律關係之性質，當事人之狀況或其他情事可認為不能
    調解或顯無調解必要或調解顯無成立之望者，得逕以裁定駁
    回之，民事訴訟法第406 條第1 項第1 款定有明文。次按調
    解成立，即屬民法上和解，和解有使當事人所拋棄之權利消
    滅，及使當事人取得和解契約所訂明權利之效力，最高法院
    69年度台上字第724 號民事裁判亦足資參照。是以，調解在
    實質上仍屬雙方當事人以終止爭執為目的而互相讓步所為之
    合意，與民法第736 條所規定和解係當事人約定互相讓步，
    以終止爭執或防止爭執發生之契約相符，故其在實體法上，
    應認為具有私法上和解契約之效力。而調解之雙方當事人因
    相互讓步，致其所拋棄之權利消滅，雙方當事人就其所拋棄
    之權利，自應具有處分權始得為之。
二、本件聲請意旨略以：相對人戴琦森尚積欠聲請人新臺幣（下
    同）104,625 元及其利息、違約金等，尚未清償，經聲請人
    多次催討未果。而相對人戴琦森於民國110 年間因判決共有
    物分割取得坐落高雄市○○區○○段00○0 地號土地之權利
    範圍公同共有1 分之1 （下稱系爭土地），迄未辦理分割登
    記，致聲請人無法就系爭土地聲請強制執行，聲請人為實現
    債權，乃代位相對人戴琦森請求就系爭土地按其應有部分為
    分割，為此聲請調解云云。
三、經查，本件聲請人既代位行使債務人戴琦森之權利，請求分
    割系爭土地為分別共有，自不得再以戴琦森為相對人而聲請
    調解（最高法院71年台上字第4342號判例意旨參照），從而
    ，聲請人對戴琦森聲請調解，依其法律關係之性質，應認不
    能調解。次按調解可使雙方當事人拋棄之權利消滅，聲請人
    對戴琦森有債權存在，於符合民法第242 條規定之要件時，
    雖得代位行使戴琦森之權利，惟聲請人僅得代位行使戴琦森
    之權利，以保全其債權，並無權就系爭土地處分戴琦森之權
    利，準此，聲請人自無從於調解程序中與戴琦森就系爭土地
    成立互相讓步之合意，進而拋棄戴琦森之權利，故聲請人此
    部分之聲請，亦顯不能調解。從而，聲請人主張代位行使戴
    琦森之權利並聲請調解，依其法律關係之性質，應認不能調
    解，故本件調解之聲請，不應准許，應予駁回。
四、依民事訴訟法第406 條第1 項第1 款、第95條、第78條裁定
    如主文。
五、如不服本裁定，應於裁定送達後10日內，以書狀向本院司法
    事務官提出異議。
中    華    民    國  111     年    2     月    15    日
                  岡山簡易庭  司法事務官  任士慧
以上正本證明與原本無異。
中    華    民    國   111    年    2     月    16    日
                         書  記  官       陳昭伶